臺灣高等法院刑事判決　　　　　　　　 94年度上易字第945號
上　訴　人　臺灣士林地方法院檢察署檢察官
被　　　告　丙○○
　　　　　　甲○○
　　　　　　　　　　入境許可證號碼：0000000000號
上列上訴人因被告竊盜案件，不服臺灣士林地方法院94年度易字
第44號，中華民國94年4月27日第一審判決（起訴案號：臺灣士
林地方法院檢察署93年度偵字第10207號），提起上訴，本院判
決如下：
    主  文
原判決關於丙○○部分撤銷。
丙○○意圖為自己不法之所有，而侵占離本人所持有之物，處罰
金壹仟元，如易服勞役，以參佰元折算壹日。
其他上訴駁回。
    事  實
丙○○於民國93年11月4日上午7時35分許，駕車載其妻甲○○（
就丙○○下列之犯行並不知情，詳如後述）出遊，途經臺北縣八
里鄉○○○路15之2號前，見乙○○所有自用小客車（原車牌號
碼HY-8847號，於93年4月27日註銷，以下均以原車號表示）停放
該處。因丙○○於7、8個月前即見該車停放該處，當日復見該車
停放原地，明知該車雖因不明原因停放多時，惟外觀上仍屬離所
有人持有之物，竟萌侵占入己之不法所有意圖，向停車地點旁之
工廠老闆陳森益及員工杜福興佯稱：其係環保局人員，大約1年
要收1次廢車，當日前來拖走該車云云，同時出示廢機動車輛買
賣讓渡切結書，請陳森益簽名並留下電話號碼。陳森益、杜福興
則表示其等並非車主，並告知似為附近漢堡店居民所有。丙○○
見狀，至附近詢問，再折返向陳森益及杜福興表示無人承認是車
輛所有人。陳森益因見車輛停放該處已久，並曾遭環保單位貼置
紅單，乃誤以為確係廢棄車輛，而依丙○○之指示，在讓渡切結
書上簽署姓名並留下聯絡電話。丙○○取得讓渡切結書將該侵占
入己後，即偕甲○○先行離去找車拖吊，至同日上午11時40 分
許，丙○○與甲○○帶一位姓名、年籍均不詳駕駛不詳車號吊車
之不知情成年男子返回上址。丙○○持不詳工具敲破乙○○所有
之前開車輛左前車窗，並指揮吊車吊起，於正欲駛離之際，為乙○○當場發覺阻止報警處理。
    理  由
壹、撤銷改判部分：
一、訊據被告丙○○坦承於上開時地，見車號HY-8847號自小客
    車停放該處，遂到隔壁工廠向陳森益與杜福興表示自己為環
    保回收人員來收環保廢車，同時詢問陳森益等附近鄰居車輛
    是何人所有，因找不到車主，經取得陳森益所簽立之讓渡切
    結書後隨即離去。嗣找駕駛吊車之人返回，由其將該車車窗
    打破後，指揮吊車將車吊起之事實，惟否認有何竊盜或不法
    之犯行，辯稱：其有主動問陳森益等人車輛是否可以拖走，
    對方表示車輛停放已有7個多月，妨害出入，拜託其拖走，
    其才將車拖走云云。
二、經查:
（一）、車號HY-8847號為告訴人乙○○所有，於84年10月6日新
        領牌照，於93年4月27日繳銷牌照，至93年11月4日告訴
        人仍繼續持有支配該車輛之事實，有汽車新領牌照登記
        書、汽（機）車各項異動登記書各1份附卷可證，並據
        告訴人指訴在卷。
（二）、被告丙○○於93年11月4日上午7時35分許，駕車載被告
        甲○○前往臺北縣八里鄉○○○路15之2號附近，被告
        丙○○在該處下車前往荖阡坑路15之3號工廠，向陳森
        益及杜福興詢問停放在荖阡坑路15之2號前之車輛是否
        為陳森益等人所有，被告丙○○並取得陳森益所簽立之
        讓渡切結書後離去，於同日11時40分許，被告丙○○又
        偕同被告甲○○與另名駕駛吊車之成年男子返回，由被
        告丙○○將該車車窗打破後，指揮吊車將車吊起等情，
        除據被告丙○○坦白承認外，核與被告甲○○所述相符
        。，並經證人陳森益於原審證稱：當天其7點多到工廠
        ，被告丙○○也出現在現場，表示自己是負責在收環保
        廢車的，1年收1次，並問其車子是不是其的，其說不是
        ，剛好杜福興說車子可能是工廠隔壁漢堡店的。其有看
        到被告去詢問其中一家漢堡店，並看到2、3個人從漢堡
        店出來跟被告說話…後來被告把切結書拿出來，告知會
        把車子拖走，其有在切結書上簽名等語（見原審卷第36
        、37頁）；於偵訊中證稱：當天其7時40分左右就到工
        廠，被告丙○○來詢問，說他是環保人員…，杜福興跟
        他說好像是漢堡店的，丙○○聽到之後就去漢堡店問，
        也有到學校附近問…被告丙○○拿出一張單子（廢機動
        車輛買賣讓渡切結書）叫其在上面簽名字及電話號碼等
        語屬實（見偵查卷第96頁）。證人杜福興於原審亦證稱
        ：被告丙○○有問老闆（即陳森益），要老闆幫他在紅
        單子上簽名，老闆不幫他簽，其在旁邊告訴老闆說車子
        是漢堡店的，被告有走去漢堡店等語（見原審卷第49
        頁），另於偵訊時結證稱：丙○○…問老闆車子是誰的
        ，要找老板簽名，伊跟老闆說車子好像是隔壁漢堡店的
        ，老闆就叫丙○○去隔壁問，後來…回來說沒有人的，
        老闆就幫他簽名…後來丙○○吊車時，隔壁的衝出來說
        丙○○偷他的車等語明確（見偵查卷第116頁）。復有
        現場照片影本張附卷可佐。是此部分之事實亦堪認為真
        實。
（三）、被告丙○○雖辯稱上揭車輛係無主物，經詢問無人所有
        才將車拖走云云。惟查該車仍屬有價值之物，可作廢鐵
        或向環保局領取新臺幣3000元，已據被告於本院供承在
        卷，且被告尚知詢問停車附近之人，並請證人陳森益在
        廢機動車輛買賣讓渡切結書上簽名，顯見被告丙○○知
        悉取得該車應得車主同意。參以被告請人拖吊時，該車
        猶有上鎖，被告係打破車窗才得以拖吊，益徵該車係有
        主之物。然該車經告訴人於93年4月間繳銷牌照，車輛
        已無懸掛車牌，且該車外觀已屬老舊，置放同一地點達
        7、8個月以上，並曾遭環保署貼公告等情，已如上述。
        則該車客觀足使人認為是離其所有人持有之物。被告丙○○既知該車為他人脫離持有之物，卻未徵得所有人之
        同意，而另找非所有人之人在讓渡書上簽名，並自稱是
        環保局人員，其有不法所有之意圖甚明。是被告丙○○
        侵占離本人持之物之犯行，堪以認定。
三、核被告謝長與所為，係犯刑法第337條之侵占離本人所持有
    之物罪。檢察官雖起訴被告丙○○係犯刑法第320條第3項、
    第1項之竊盜未遂罪。惟按竊盜者，係乘人不知，以和平或
    秘密方法而取他人之物，而被告丙○○在拖吊該車前，曾就
    該車之歸屬詢問附近工廠之陳森益及杜福興，嗣得知可能係
    附近漢堡店人員所有後，又前往漢堡店等處四處詢問，嗣後
    陳森益更在被告所出具之讓渡切結書上簽名，已如前述。倘
    被告丙○○欲為偷竊行為，何須四處詢問並取得陳森益之簽
    署同意。是被告之行為，顯與竊盜罪之構成要件有間。檢察
    官起訴法條雖屬有誤，惟起訴之事實與本院認定之犯罪事實
    ，因基本社會事實同一，本院自得審理，並予變更起訴法條
    。
四、被告丙○○應構成侵占離本人所持有之物罪，業如上述，原
    審認定被告丙○○無罪，尚有未洽。檢察官之上訴，為有理
    由，此部分自應由本院予以銷改判。爰審酌被告丙○○年歲
    已大，為圖小利而為本件犯行，其手段平和，惡性非重等一
    切情狀，量處罰金銀元1000元，並諭知易服勞役之折算標準
    。
貳、駁回上訴部分：
一、檢察官起訴意旨略以：被告甲○○與被告丙○○共同基於意
    圖為自己不法所有之犯意聯絡，於被告丙○○為上開犯行時
    ，被告甲○○在一旁把風，因認被告甲○○與被告丙○○係
    共同犯罪云云。
二、查被告甲○○雖於被告丙○○為上揭改變HY-8847號車之持
    有支配關係時，出現在現場附近，惟被告丙○○在93年11月
    4日11時40分吊車時，約近中午，被告丙○○復先於同日上
    午7時35分許，到處詢問該車之歸屬，其拖吊之整體行為可
    謂相當公開，並非隱祕。衡情並無必要安排把風人員，以避
    免行為失風被捕。再依證人陳森益及杜福興之證述，被告甲○○於被告丙○○四處詢問車主時，並未參與，亦未說話，
    益證被告被告甲○○並未參與被告丙○○之犯行，或與之有
    何謀議。此外，復查無其他積極證據，足資證明被告甲○○
    有何犯行，原審就此部分諭知被告甲○○無罪，核無不當。
    檢察官上訴，以推測之詞指被告甲○○共同犯罪，為無理由
    ，此部分之上訴應予駁回。
據上論斷，應依刑事訴訟法第368條、第369條第1項前段、第364
條、第299條第1項前段、刑法第337條、第42條第2項、罰金罰鍰
提高標準條例第1條前段、第2條，判決如主文。
本案經檢察官方娜蓉到庭執行職務。
中　　華　　民　　國　　94　　年　　10　　月　　21　　日
　　　　　　　　　刑事第十六庭  審判長法　官  曾德水
                                      法　官  杜惠錦
　　　　　　　　　　　　　　　　　　  法　官  廖紋妤
以上正本證明與原本無異。
不得上訴。
                                      書記官  王增華
中　　華　　民　　國　　94　　年　　10　　月　　21　　日
附錄：本案論罪科刑法條全文
刑法第337條
意圖為自己或第 3 人不法之所有，而侵占遺失物、漂流物或其他
離本人所持有之物者，處五百元以下罰金。
